臺灣高等法院刑事判決　　　　　　　　　　　　　九十二年度上易字第三六二二號
　　上　訴　人　臺灣桃園地方法院檢察署檢察官
　　上　訴　人
　　即　被　告　乙○○
　　　　　　　　　　　　國民
　　選任辯護人　謝恩華律師
右上訴人因被告家庭暴力傷害等案件，不服臺灣桃園地方法院九十二年度易字第七一
八號，中華民國九十二年十月二十一日第一審判決（起訴案號：臺灣桃園地方法院檢
察署九十二年度偵字第五七三三號），提起上訴，本院判決如左：
    主    文
上訴駁回。
    事    實
一、乙○○與甲○○係兄弟關係，屬家庭暴力防治法第三條第四款所規定之二親等旁
    系血親之家庭成員。緣於民國（下同）九十二年一月二日十八時三十分許，甲○○因不滿乙○○向其母丙○○告狀，稱其挪用母親之金錢，前往桃園縣八德市○○路二三四五巷六十號乙○○住處興師問罪，並邀乙○○同至隔壁（六十四號）
    與其母丙○○對質。二人理論間，發生爭執，乙○○竟惱羞成怒基於普通傷害之
    犯意，徒手揮拳毆打甲○○，致受有胸部鈍挫傷及擦傷、右臉及腹部鈍挫傷。
二、案經甲○○訴由桃園縣政府警察局八德分局移送台灣桃園地方法院檢察署檢察官
    偵查起訴。
    理    由
一、被告傷害有罪部分：
  (一)右開被告因其胞弟甲○○興師問罪而連袂往找其母丙○○對質，理論間發生爭執
    等情，告訴人甲○○與被告供陳相符，堪予認定。
  (二)關於被告於爭執中有無出手傷害一節，被告雖矢口否認。惟查被告右開出手毆打
    告訴人之事實，非但告訴人指訴，且經其母在原審證稱，九十二年一月二日晚間
    ，甲○○與乙○○在謝秀英家門口吵架，乙○○先動手，祇看到乙○○手從甲○○胸前揮去，甲○○眼鏡掉下去，許惠善上前制止，即各自回家云云，並經證人
    許惠善證稱，乙○○、甲○○二人從乙○○家前去找丙○○出面處理，後來發生
    口角，爭吵間乙○○揮手毆打甲○○，其上前拉住乙○○之手，之後各自回家云
    云，復有告訴人所提德仁醫院診斷證明書為證，顯見告訴人所訴傷害事實，非無
    依據。
  (三)核證人丙○○與許惠善前開證詞，被告爭吵間確有動手，嗣經許惠善制止等情，
    證述一致，又證人丙○○所證被告手臂往告訴人胸前揮去，告訴人眼鏡掉下之情
    ，亦核與診斷書所載胸部鈍挫傷及擦傷、右臉及腹部等傷害合，則被告右開傷
    害事實亦堪認定。被告徒以其母丙○○偏袒其弟以及許惠善為告訴人之妻，所言
    不實等辯解，應非可採。
  (四)被告選任辯護人雖請求詰問證人丙○○。惟查該證人係被告與告訴人之生身母親
    ，經當庭核對國民
    八十條第一項第一款諭知得拒絕證言後，表示拒絕證言，故豁免其受詰問義務。
  (五)被告選任辯護人雖請求傳喚被告與告訴人之大嫂謝秀英為證。惟查該證人業已於
    原審到庭證稱，案發時，其正在洗澡，祇聽到外面吵鬧聲，出來時，祗看到甲○○眼鏡掉在地上，之後即各自回家云云，該證人顯然對於本件爭吵過程既不可能
    目擊，故無傳訊之必要。
  (六)被告選任辯護人雖指證人丙○○於九十二年八月十九日，係由身為法院書記官之
    告訴人私自攜同到庭應訊，未經法院傳喚云云。惟查原審九十二年八月十九日下
    午二時二十分之調查證據期日，係於前一次庭期即同年八月一日當庭改期，另傳
    喚證人丙○○，此有傳票送達回證在卷可稽，而該期日係因該證人遲到，於同日
    五時三分補行訊問，此有報到單所載「遲到」以及同日兩次訊問筆錄可憑，辯護
    人未詳調閱，擅為指摘，自無可採。
  (七)綜上所述，被告右開犯行，至堪認定，原審認其所為，係犯刑法第二百七十七條
    第一項傷害罪，亦為家庭暴力防治法第二條之家庭暴力罪，審酌被告素行良好，
    僅因家庭事務之爭執，一時氣憤而觸法網，而告訴人所受傷害輕微，並經告訴人
    當庭請求從輕量刑等情狀，依罰金罰鍰提高標準條例第一條前段、第二條，刑法
    第四十二條第二項，處以罰金三千元，並諭知易服勞役之折算標準，尚無違誤。
二、被告恐嚇無罪部分：
  (一)公訴意旨略以，被告乙○○於前開時地，基於恐嚇之犯意，於爭執間對告訴人甲○○恫嚇稱，要將甲○○打死等語，使甲○○心生畏懼，致生危害於安全，因認
    被告有犯刑法第三百零五條恐嚇危害於安全罪嫌。
  (二)公訴人認被告上開犯罪，無非以告訴人之指訴以及證人許惠善、丙○○在警訊時
    之證言，資為依據。
  (三)經查證人許惠善、丙○○在警訊時固稱，被告於前述毆打告訴人後，又至告訴人
    家門口叫罵，揚言要打死告訴人云云，但在原審則均稱，被告爭吵間出手毆打告
    訴人後，經許惠善制止，即各自回家云云。關於被告有無揚言恫嚇一節，前後陳
    述矛盾，則警訊所為揚言要打死告訴人之證詞，難予憑信。而告訴人之告訴，係
    以使被告受刑事訴追為目的，是其陳述是否與事實相符，仍應調查其他證據以資
    審認，最高法院五十二年台上字第一三○○號著有判例。前開證言既無以憑信，
    本件告訴人關於被告揚言恫嚇之指訴，即無其他證據足資審認與事實相符，故亦
    不能遽信。
  (四)況按刑法第三百零五條恐嚇危害安全罪，非但行為人須主觀上有恐嚇之意思，且
    其恐嚇行為客觀上足以使人心生畏怖，始克成立；而此主觀意思與客觀使人心生
    畏怖之審認，關於行為人有無特殊個性特徵？雙方之關係以及行為當時之情況，
    均須綜合斟酌。查本件被告縱有如告訴人所訴「要打死你」之言語，然查被告素
    行良好，此有本院全國前案紀錄表可稽，個性上並無暴力傾向；其與告訴人為同
    胞兄弟，本件僅因其弟疑其向母親告狀前來要求與母親對質而起爭吵，此為一般
    兄弟間從小到大經常發生之芝麻小事，並無重大仇恨，立可煙消雲散；且二人既
    生爭吵，情緒激動之下，難免口不擇言，其中夾有「打死」之言語，彼此均可理
    解為壯大聲勢之意味。故亦難認主觀上有恐嚇之意思或客觀上足使人心生畏怖。
  (五)綜上所述，原審以被告此部分犯罪不能證明，諭知被告無罪之判決，並無違誤。
三、檢察官與被告上訴均應駁回。
    檢察官循告訴人之請求，上訴意旨指摘原判決傷害部分量刑過輕以及恐嚇危害安
    全部分失出云云，被告上訴意旨否認傷害犯行指摘傷害有罪判決不當云云，均無
    理由，其等上訴，均應駁回。
據上論結，應依刑事訴訟法第三百六十八條，判決如主文。
本案經檢察官朱兆民到庭執行職務。
中    華    民    國    九十三    年       二       月        十        日
                            臺灣高等法院刑事第八庭
                                審判長法  官  陳  祐  治
                                      法  官  王  炳  梁
                                      法  官  陳  晴  教
右正本證明與原本無異
不得上訴
                                      書記官  詹  麗  珠
中    華    民    國    九十三    年       二       月     十    一     日
附錄本案論罪科刑法條全文：
中華民國刑法第二百七十七條
(普通傷害罪)
傷害人之身體或健康者，處三年以下有期徒刑、拘役或一千元以下罰金。
犯前項之罪因而致人於死者，處無期徒刑或七年以上有期徒刑；致重傷者
，處三年以上十年以下有期徒刑。
